臺中高等行政法院判決
                                       110年度訴字第96號
                                   110年11月17日辯論終結
原      告　吳錦洲

原  告  兼
訴訟代理人  黃銘煌　律師
訴訟代理人　劉富雄　律師
被      告　臺中市太平地政事務所

代　表　人　　博煌
訴訟代理人　劉桂娟
          　甯桂芬
被      告　臺中市中山地政事務所

代　表　人　湯深厚
訴訟代理人　張明惠
          　謝淑玲
獨立參加人　陳劉敏

訴訟代理人　詹順貴　律師
          　陳長文　律師
          　黃英哲　律師
獨立參加人　謙里開發股份有限公司


代　表　人　郭峻誠
訴訟代理人　詹順貴　律師
          　黃英哲　律師
上列當事人間有關土地登記事務事件，原告不服臺中市政府中華
民國110年3月4日府授法訴字第1090325914號、110年3月3日府授
法訴字第1090294360號訴願決定，提起行政訴訟。本院判決如下
︰
　　主  文
一、原告之訴駁回。
二、訴訟費用由原告負擔。
    理  由
一、爭訟概要：
  ㈠緣參加人陳劉敏（出賣人）與謙里開發股份有限公司（買受
    人，下稱謙里開發公司）於民國109年9月4日向被告臺中市
    太平地政事務所（下稱太平地政所）以收件字號平普登字第
    069450號土地登記申請書，申請依土地法第34條之1規定，
    辦理臺中市○○區○○段0○號土地（原告吳錦洲及陳劉敏
    等35人共有，下稱系爭土地）及同段597建號（原告吳錦洲
    及陳劉敏等31人共有，下稱系爭建物）等不動產之所有權買
    賣移轉登記（下稱系爭買賣登記案）。案經被告太平地政所
    審查認系爭土地及建物陳劉敏應有部分占比分別為94.13%及
    71.64%，符合土地法第34條之1第1項規定，且應附文件齊全
    及書表內容均填寫無誤，遂於109年10月19日完成系爭土地
    及建物之所有權移轉登記（下稱109年10月19日登記處分）
    ，並將登記結果於109年11月16日以平地一字第1090008438
    號函通知未會同申請登記之原告吳錦洲。
  ㈡另原告吳錦洲、黃銘煌於109年9月9日向被告臺中市中山地
    政事務所（下稱中山地政所）以收件字號山平登011620號土
    地登記申請書，申請將原告吳錦洲共有之系爭土地（權利範
    圍18/10000）及建物（權力範圍90/10000）信託登記予原告
    黃銘煌（下稱系爭信託登記案）。案經被告中山地政所審查
    後，以被告太平地政所於109年10月19日辦竣買賣案之所有
    權移轉登記，系爭土地及建物之所有權人現為謙里開發公司
    ，原告吳錦洲已非所有權人，乃依土地登記規則第57條第1
    項第2款規定，以109年10月21日平駁字第56號駁回通知書駁
    回原告之申請（下稱109年10月21日駁回處分）。
  ㈢原告不服109年10月19日登記處分及109年10月21日駁回處分
    ，提起訴願後，經臺中市政府110年3月4日府授法訴字第109
    0325914號訴願決定（下稱訴願決定一）、110年3月3日府授
    法訴字第1090294360號訴願決定（下稱訴願決定二）駁回，
    遂合併提起本件行政訴訟。
二、原告起訴主張及聲明：
  ㈠主張要旨：
    1.被告太平地政所109年9月4日受理系爭買賣登記案後，原
      告吳錦洲因質疑其適用法律關係（土地法第34條之1）有
      違誤，具狀向臺灣臺中地方法院（下稱臺中地方法院），
      以該不動產不適用土地法第34條之1規定處分，提起確認
      買賣關係不存在之訴（案號：109年度補字第1938號及109
      年度訴字第3248號）；並以109年9月11日臺中英才郵局第
      1465號存證信函，檢具民事起訴狀、民事聲請許可為訴訟
      繫屬事實登記狀等書面，向被告太平地政所提出登記異議
      。被告太平地政所經審核原告吳錦洲前揭異議書面後，以
      原告「所提訴訟，因與申請登記之法律關係有爭執」，於
      109年9月18日，依土地登記規則第57條第1項第3款規定，
      以109年9月18日平駁字第51號土地登記案件駁回通知書駁
      回系爭買賣登記案，並以109年9月21日平地一字第109000
      6774號函通知原告吳錦洲知悉。是先順位買賣登記申請案
      即已經被告太平地政所依法駁回，被告中山地政所即應著
      手辦理原告吳錦洲系爭信託登記案，然被告中山地政所並
      未依法辦理，已違反土地登記規則相關規定。
    2.被告太平地政所109年9月18日駁回系爭買賣登記案後，同
      日被告資訊課即將前揭事實登載於該所土地登記簿或相關
      資料庫等電磁維護檔案紀錄，供當事人、權利關係人或大
      眾得以線上，利用同步連線：地政機關間「線上查詢系統
      」、臺中市「登記案件辦理查詢系統」電磁資料庫、或內
      政部地政司數位櫃臺「全國地政案件辦理查詢系統」電磁
      資料庫等線上查詢系統，查詢系爭買賣登記案辦理情形，
      是該駁回處分已因公告供大眾週知而對外發生被告太平地
      政所駁回買賣登記案之效力。參酌被告太平地政所110年4
      月30日行政訴訟答辯狀自承事實：「代理人高欽明係109
      年9月21日（9月19、20日為週休2日）被告寄出駁回通知
      書前（被告收發郵寄時段均為下午4時），於是日下午3時
      許親自來所，準備依被告補正通知書所列補正事項進行補
      正時，始得知買賣登記案件已駁回，同時得知原告以確認
      買賣關係不存在之訴訟提出異議等情」。是足認，被告上
      開109年9月18日駁回處分，已於109年9月21日下午3時許
      ，於系爭買賣登記案代理人高欽明親至該所時，經該所通
      知而知悉該所於109年9月18日依法駁回系爭買賣登記案之
      事實。被告太平地政所上開109年9月18日駁回處分，即已
      因通知送達登記代理人高欽明知悉，自一併對系爭買賣登
      記案當事人發生駁回處分之效力。被告太平地政所109年9
      月18日平駁字第51號土地登記案件駁回通知書之駁回處分
      ，已因公告週知、通知當事人代理人高欽明知悉、或以函
      通知原告吳錦洲等方式而對外公示，對外發生駁回處分之
      效力。是縱如被告太平地政所辯稱，該所尚未將109年9月
      18日駁回處分郵寄送達代理人高欽明，其影響者乃買賣登
      記案當事人30日訴願時間之起算點尚未開始。影響當事人
      救濟期間之計算而已。對被告太平地政所109年9月18日駁
      回處分已因對外公示發生駁回處分之效力完全不生影響。
    3.原告吳錦洲僅為系爭買賣登記案權利關係人，並非當事人
      ，故被告太平地政所以109年9月21日平地一字第10900067
      74號函通知原告吳錦洲。參酌司法院大法官會議釋字第42
      3號解釋意旨，該通知函既係被告太平地政所行使公權力
      ，就特定具體之公法事件所為對外發生法律上效果之單方
      行政行為，且直接影響原告吳錦洲之權利義務關係，應屬
      行政處分，不因其用語、形式以及是否有後續行為或記載
      不得聲明不服之文字而有異，且已對權利關係人即原告吳
      錦洲發生效力，否則即與憲法保障人民訴願及訴訟權利之
      意旨不符。是應認被告太平地政所上開109年9月18日駁回
      處分，自應對原告吳錦洲發生效力自明。
    4.原告吳錦洲以109年9月11日臺中英才郵局第1465號存證信
      函向被告太平地政所提登記異議時，清楚記載其於109年9
      月4日向臺中地方法院提起確認買賣關係不存在之訴，經
      該院以109年度補字第1938號審理。被告太平地政所明知
      原告吳錦洲向其提起登記異議時，主張向臺中地方法院提
      起者，乃109年度補字第1938號及109年度訴字第3248號確
      認買賣關係不存在之訴。而原告吳錦洲提起確認買賣關係
      不存在之訴，現仍由臺灣高等法院臺中分院民事庭110年
      度上易字167號審理中，足認原告吳錦洲迄未撤回確認買
      賣關係不存在之訴。是被告太平地政所上開109年9月18日
      駁回處分為合法行政處分，並無違法或不當，自無行政程
      序法第117條及第119條規定之適用。
    5.臺中地方法院民事庭109年9月21日中院麟民乙109訴3088
      字第3088號函（下稱109年9月21日函），乃109年9月22日
      經民事庭法官批示後，當日由臺中地方法院郵寄送出，10
      9年9月24日下午2時35分送達謙里公司法定代理人郭峻誠
      。高欽明109年9月21日當時，不可能取得及提出該函給被
      告太平地政所。被告太平地政所110年4月30日行政訴訟答
      辯狀，就前揭事實改稱高欽明109年9月21日實際提出給被
      告者，乃謙里公司109年9月15日民事撤回抗告狀（109年
      度補字第1855號），非臺中地方法院民事庭上開109年9月
      21日函，與被告太平地政所訴願答辯狀所述不同。足認被
      告太平地政所就此已有捏造不實事實。臺中地方法院民事
      庭上開109年9月21日函、或謙里公司109年9月15日民事撤
      回抗告狀等書面，乃原告吳錦洲臺中地方法院他案109年
      度補字第1855號及109年度訴字第3088號確認買賣關係不
      存在之訴案卷資料。前揭資料與原告吳錦洲向被告太平地
      政所提出登記異議時，主張其於109年9月4日向臺中地方
      法院提起本案109年度補字第1938號及109年度訴字第3248
      號確認買賣關係不存在之訴者，案號、股別完全不同，乃
      完全不同二個案件。
    6.被告太平地政所嗣由相關人等共同會簽，製作109年9月22
      日撤銷駁回之行政處分簽，適用行政程序法第117條及第1
      19條規定，違法撤銷上開109年9月18日合法駁回處分，而
      非以合法行政處分廢止（行政程序法第123條及第124條規
      定）方式辦理，已違反行政程序法、土地登記規則、土地
      法等相關法令。被告太平地政所以109年9月22日撤銷駁回
      之行政處分簽撤銷該所上開109年9月18日合法駁回處分，
      該撤銷處分為違法無效之行政處分，依行政程序法第110
      條第4項規定，該撤銷處分自始無效，不發生撤銷被告太
      平地政所上開109年9月18日合法駁回處分效力。而被告太
      平地政所上開109年9月18日合法駁回處分既未經依法廢止
      ，仍為有效處分，被告太平地政所系爭買賣登記案已因遭
      該所駁回退件而失其效力。
    7.參酌最高行政法院102年度判字第299號判決、最高行政法
      院108年度判字第590號判決、臺北高等行政法院109年度
      訴字第225號判決、最高行政法院108年度上字第688號判
      決意旨、臺中高等行政法院110年度訴字第41號判決意旨
      ，原告吳錦洲提起確認買賣關係不存在之訴，係直接爭執
      系爭買賣登記案適用法律關係（土地法第34條之1）有違
      誤，是此情況下，被告太平地政所應依土地登記規則第57
      條第1項第3款規定直接駁回，並無以行政處分解決該私權
      糾紛之判斷餘地。而被告太平地政所以行政處分認定解決
      該私權糾紛，明顯違反土地登記規則第57條第1項第3款規
      定，且以公權力介入私權糾紛，違反權力分立原則而有違
      法，被告太平地政所109年10月19日以系爭買賣登記案同
      一收件號辦竣登記之處分自屬無效或應予撤銷之處分。該
      行政處分無效或應予撤銷。
    8.原告吳錦洲為臺中市「太平遊樂大樓」1樓，門牌號碼：
      臺中市○○區○○路0段00○0號「店鋪」業主，權利範圍
      包括：宜欣段4地號土地（權利範圍18/10000）、及地上
      一樓建物（宜欣段597建號）（權利範圍90/10000）所有
      權人，經營冰品零售生意維持全家生計，為系爭買賣登記
      案權利關係人。該「店鋪」除單獨使用臺中市○○區○○
      路0段00○0號門牌號碼，並設有獨立電號、水號，且原告
      吳錦洲取得所有權時，系爭「店舖」早即已有明確分管約
      定，各自有各自所有及使用區域，且以隔間、鐵捲門、磁
      磚等，與其他「店舖」、「攤位」商家有區隔，其區分部
      分有遮蔽性，且客觀明確，容易為物理上之區分，且有獨
      立對外門戶，具構造上及使用上之獨立性；再共有建物各
      「店舖」分管位置標示清楚，位置十分明確，各「店鋪」
      商家所有權人就「店鋪」依分管約定，而生專有部分之效
      力，且各個「店舖」商家所有權人亦有依其持分比例負擔
      騎樓公共設施，為「區分所有建物」。
    9.依臺中市政府住宅發展工程處109年00○00○○市○○○
      ○0000000000號函（下稱109年10月13日函），該處僅就
      就臺中市太平遊樂大樓內部「攤位」部分，認定非區分所
      有建物，至「店鋪」部分，該處則未為相同認定。是依該
      處見解，僅臺中市太平遊樂大樓內部2個攤位非區分所有
      建物。至該大樓一樓周邊臨路「店鋪」部分，屬於區分所
      有建物自明。然被告太平地政所明知前情，卻將原告吳錦
      洲系爭「店鋪」與內部「攤位」混同，並據以依上開109
      年10月13日函，認定原告吳錦洲系爭店鋪不屬於區分所有
      建物，及系爭買賣登記案有土地法第34條之1第1項規定之
      適用，被告太平地政所就此所為認定事實、適用法律均明
      顯有誤，違反地政機關實質審查原則、行政程序法第36條
      、第43條採證法則等而有違法。
   10.又被告太平地政所依臺中市政府住宅發展工程處上開109
      年10月13日函調查審認原告吳錦洲系爭臺中市○○區○○
      路0段00○0號「店鋪」是否屬區分所有建物前，未依行政
      程序法第39條規定，以書面通知原告吳錦洲知悉，使原告
      吳錦洲得據以陳述意見，踐行正當法律程序，已違反行政
      程序法相關規定。被告太平地政所審認，該「店鋪」房地
      不屬區分所有建物，及系爭買賣登記案符合土地法第34條
      之1及土地法第34條之1執行要點等相關法令規定准予登記
      前，未依行政程序法第43條規定，將其決定及理由告知原
      告吳錦洲，使原告吳錦洲得以書狀陳述意見及提出救濟，
      踐行正當法律程序等程序上保障，已違反行政程序法相關
      規定。被告太平地政所依其審認結果，於109年10月19日
      ，以109年9月4日收件平普登字第069450號買賣登記申請
      案辦竣登記前，亦未依行政程序法第102條規定通知原告
      吳錦洲，讓原告吳錦洲有陳述意見機會，以踐行正當法律
      程序，已違反行政程序法相關規定。
   11.被告太平地政所於109年10月19日辦竣所有權移轉登記，
      將系爭土地及建物所有權全部移轉登記於謙里開發公司名
      下，並登載於該所執掌土地登記簿及相關電磁紀錄上，完
      成系爭買賣登記案，違反土地登記規則第57條第1項第3款
      規定，且以行政機關行政處分方式解決系爭買賣登記案私
      權糾紛，以公權力介入私權糾紛，干擾司法解決私權糾紛
      之審判，已違反權力分立原則而有違法及直接或間接圖利
      系爭買賣登記案相關人之嫌。是以，被告太平地政所審理
      系爭買賣登記案過程中，對於臺中地方法院民事庭上開10
      9年9月21日函、臺中市政府住宅發展工程處上開109年10
      月13日函審認過程，完全未踐行行政程序法第39條、第43
      條、第102條規定行政程序，造成被告太平地政所認定事
      實、適用法律均有違誤之結果。被告太平地政所就此，於
      證據調查及審認，未依行政程序法對36條職權調查原則、
      第43條採證法則而有違法。是被告太平地政所認事用法、
      適用法律均有違誤，其於109年10月19日，以109年9月4日
      收件平普登字第069450號買賣登記申請案辦竣登記，應為
      無效或予以撤銷。而訴願決定未予糾正，自有未合。
   12.就同一土地登記申請案，被告太平地政所系爭買賣登記案
      已於109年9月18日遭被告太平地政所依法駁回，且被告太
      平地政所109年9月22日實際上並未撤銷其原駁回行政處分
      ，被告太平地政所109年9月22日撤銷駁回之行政處分簽，
      對於被告原駁回行政處分，不生效力，系爭買賣登記案已
      遭被告太平地政所依法駁回而失其效力。是被告中山地政
      所應依土地登記規則相關規定，准以原告系爭信託登記案
      辦竣信託登記，惟被告中山地政所並未依規定辦理系爭信
      託登記，已違反土地登記規則相關規定而有違法。被告中
      山地政所僅因被告太平地政所吳秀鳳課員電話中單方面陳
      述，如實登載於公務電話紀錄上後，即停止未准依原告系
      爭信託登記案辦竣信託登記，並未依土地登記規則、行政
      程序法採證法則等規定，請吳秀鳳提出相關事證證明被告
      太平地政所有得撤銷其原駁回處分之事證，並依採證規則
      認定，違反地政機關實質審查義務、行政程序法第36條職
      權調查原則、及第43條採證法則而有違法。被告太平地政
      所否准辦理原告信託登記案後，並未依行政程序法第39條
      規定，以書面通知原告陳述意見，也未依行政程序法第43
      條規定，將其決定及理由告知原告，並依行政程序法第10
      2條規定，於其處分前，將其結果通知原告陳述意見，以
      踐行正當法律程序，已違反行政程序法相關規定。被告中
      山地政所109年10月21日駁回處分，既屬違法，自應予撤
      銷，原告並請求准予辦理信託登記。
  ㈡聲明：1.訴願決定一及109年10月19日登記處分均撤銷。2.
    訴願決定二及109年10月21日駁回處分均撤銷。3.被告中山
    地政所就109年9月9日收件山平登（BJA2）字第011620號信
    託登記申請案，應作成將原告吳錦洲門牌號碼臺中市○○區
    ○○路0段00○0號「店鋪」房地所有權辦理信託登記予原告
    黃銘煌之行政處分。
三、被告太平地政所答辯及聲明：
  ㈠答辯要旨：
    1.查系爭標的為臺中市○○區○○路0段00號建物，坐落於
      太平區宜欣段4地號土地，其門牌計有宜欣段590（地下層
      ）、591（第二層）、592（第三層）、597（第一層）及
      598（第四層）建號等5棟建物。其中原告吳錦洲持分所有
      之宜欣段597建號（權利範圍10000分之90）係屬該門牌第
      1層之部分。該建物係68年4月4日由起造人陳維國檢具原
      臺中縣政府建設局核發之68建都營使字第8號補領部分使
      用執照辦理建物所有權第一次登記而來，當時登記為三汴
      段2822建號（嗣於73年間辦理地籍圖重測變更為宜欣段59
      7建號），並依使用執照及建物測量成果圖所載登記主要
      用途為「店舖」。經調閱建物測量成果圖所繪之店舖未標
      有明確界線，又該建物起造人申辦建物所有權第一次登記
      時亦未主張區分所有之共用部分登記，嗣後陸續移轉持分
      予數人成為共有。是以，依被告登記資料及建物測量成果
      圖所載（繪）之宜欣段597建號建物，既無攤位間明確之
      界線，且未辦理區分所有之單獨所有權登記，其性質上僅
      屬共有狀態之一般建物，參照最高法院99年度台上字第11
      50號民事判決理由，共有人對於系爭建物應僅屬分管而非
      區分所有。
    2.再者，被告太平地政所為求審慎，依內政部102年9月13日
      內地字第1020284765號函示規定，針對建物性質是否屬類
      似區分所有建物或區分所有建物及有無適用土地法第34條
      之1規定，因涉個案事實審認，應洽詢主管機關。是基於
      行政程序法第36條之規定，被告再以109年9月26日平地二
      字第1090007067號函詢建築主管機關臺中市政府都市發展
      局，嗣經臺中市政府住宅發展工程處以109年10月13日中
      市都住寓字第1090024351號及109年11月4日中市都住寓字
      第1090027409號函復略以，宜欣段597建號內單一（或部
      分）攤位尚非為一個區分所有建物。是以，系爭建物既依
      被告登記資料及建物測量成果圖顯示，並經主管機關認定
      非屬區分所有建物，爰適用土地法第34條之1第1項規定處
      分應無疑義。
    3.另按土地法第34條之1之立法意旨在於兼顧共有人權益之
      範圍內，促進共有物之有效利用，以增進公共利益（參照
      司法院釋字第562號解釋），且係為解決共有土地或建築
      改良物之處分等行為，不能獲得全體共有人同意之事實上
      困難，乃賦於有一定應有部分比例之部分共有人，對共有
      物有直接處分之權，此種處分權乃係基於實體法規定而發
      生。次按土地登記機關雖對「涉及登記原因事實之民事實
      體法律關係爭議」並無「依職權進行實質調查」之職務義
      務，惟土地登記機關負有職權調查之義務。至於上開「涉
      及登記原因事實之民事實體法律關係爭議」，如果在相關
      土地登記作業程序進行中，為土地登記機關所知悉，對進
      行中之土地登記作業是否會構成阻礙，則未可一概而論，
      應視情況而定。再按土地登記規則第57條第1項第3款明定
      「登記之權利人、義務人或其與申請登記之法律關係有關
      之權利關係人間有爭執者，登記機關應以書面敘明理由及
      法令依據，駁回登記之申請」。從此規定觀之，如果申請
      登記者提出、有關登記原因之證明文件完備齊全，而提出
      私法爭議者，對民事爭議內容沒有清楚明確之陳述存在之
      事實，使土地登記機關對原因事實之合法性形成最低度之
      合理懷疑，是否仍需一體適用土地登記規則第57條第1項
      第3款規定，則不無爭議，此需視個案情節，個別決定之
      ，並無通案之標準（最高行政法院106年度判字第320號判
      決意旨參照）。本件原告吳錦洲提起確認買賣關係不存在
      訴訟，係主張系爭建物不適用土地法第34條之1規定，惟
      被告太平地政所已函請臺中市○○市○○○○○○○段00
      0○號內單一（或部分）攤位尚非為一個區分所有建物，
      爰被告太平地政所既對於本件原因事實之合法性尚無形成
      最低度之合理懷疑，進而予以登記，並無不適。且倘認為
      只要提出訴訟即一體適用土地登記規則第57條第1項第3款
      規定，無疑架空土地法第34條之1之立法意旨，將使該條
      形同具文。再者，他共有人就系爭不動產確未主張優先購
      買權，且原告於撤回訴訟後亦未再提出其他涉及私權爭執
      之足資證明文件，是本案原異議之理由已不存在。
    4.又原告吳錦洲向臺中地方法院提起請求確認系爭不動產買
      賣關係不存在之民事訴訟（109年度訴字第3248號），已
      於109年12月31日第一審判決原告之訴駁回（即確認買賣
      關係存在）。案經臺中地方法院判決，系爭不動產並非區
      分所有建物，並對區分所有建物之定義載有明確之判斷理
      由，與被告太平地政所審認之結果無異。且原告吳錦洲訴
      請被告109年9月4日收件平普登字第69450號所為之所有權
      移轉登記予以撤銷，法院亦判決為無理由。是以，本件經
      申請人檢附土地登記申請書、買賣移轉契約書、已為通知
      或公告之文件及已依法提存之證明文件等證明文件，申辦
      系爭不動產所有權買賣移轉登記，經被告太平地政所審查
      符合土地法第34條之1及土地法第34條之1執行要點各項規
      定，始准予登記，嗣於109年10月19日辦理所有權買賣移
      轉登記，自屬有據，本件原告之訴為無理由。
  ㈡聲明：駁回原告之訴。
四、被告中山地政所答辯及聲明：
  ㈠答辯要旨：
    1.查原告申請之系爭信託登記案，與被告太平地政所辦理之
      系爭買賣登記案，係就同一標的權利申請登記，依土地登
      記規則第61條第1項規定略以：「……登記應依收件號數
      之次序為之……，其收件號數在後之土地，不得提前登記
      。」是以本件信託登記案收件既後於被告太平地政所買賣
      登記案，縱系爭信託登記案依補正事項完成補正，因收件
      在後亦不得提前登記。嗣被告太平地政所撤銷就該買賣登
      記案之駁回行政處分，續行登記程序，並於109年10月19
      日登記完畢，本件標的已登記為新所有權人所有，原告吳
      錦洲已非登記名義人，本件即無從辦理，被告中山地政所
      遂依土地登記規則第57條第1項第2款規定駁回信託登記之
      申請，尚無違誤。
    2.至原告主張被告太平地政所已以109年9月18日平駁字第51
      號駁回通知書駁回系爭買賣登記案，且109年9月22日撤銷
      駁回之行政處分簽，對於該所原駁回行政處分，不生效力
      ，故被告中山地政所即應依法辦理原告系爭信託登記案等
      語。然被告太平地政所受理同一標的之系爭買賣登記案，
      其收件號數之次序在前，雖被告太平地政所曾製作109年9
      月18日平駁字第51號駁回通知書，然行政處分並未送達予
      買賣案之當事人，依行政程序法第110條第1項規定，對外
      尚未發生效力，其後被告太平地政所仍以原收件案文號繼
      續辦理及依法審查後，業於109年10月19日辦畢系爭土地
      及建物所有權移轉登記，從而，被告中山地政所據以審認
      前收件案已辦結，原告吳錦洲既非為系爭土地及建物之所
      有權人，遂駁回原告信託登記之申請，即無違誤，且依土
      地法第43條所示，前揭買賣所有權移轉登記案，於未更正
      或塗銷前，仍具登記之效力。另原告主張被告中山地政所
      未就被告太平地政所提出之相關事證實質審查有違誤，然
      被告太平地政所受理申請之系爭買賣登記案件應由受理所
      依規審查，尚非被告中山地政所審查範圍。又原告主張被
      告中山地政所駁回系爭信託登記案，未依規定以書面通知
      原告陳述意見等部份，被告中山地政所係依土地登記規則
      第57條規定，以書面敘明理由及法令依據駁回信託登記之
      申請，自屬有據，原告所訴，顯無理由，本件原告之訴為
      無理由。
  ㈡聲明：駁回原告之訴。
五、獨立參加人陳劉敏、謙里開發公司答辯及聲明：
  ㈠答辯要旨：
    1.參加人陳劉敏於109月9月4日向被告太平地政所申請土地
      買賣登記，經太平地政所以109年9月9日補正通知書告知
      所提出之資料有所欠約，經命限期補正，應於補正期限內
      將補正資料提交予被告太平地政所，若非因逾期仍未提出
      補正資料，被告太平地政所不得於期限內逕自駁回參加人
      陳劉敏之申請。參加人陳劉敏之代理人於109年9月11日收
      受上開補正通知書，是參加人陳劉敏依法最遲應於同年月
      26日前將補正資料提交被告太平地政所。今參加人陳劉敏
      之代理人於同年月21日前往被告太平地政所補正所欠缺之
      資料，並經被告太平地政所確認無誤並收受，補正程序自
      屬合法。
    2.原告雖主張其於109年9月11日曾提出異議，另他共有人梁
      麗玲亦於同年月14日提出異議主張其未曾收受優先承買通
      知，並以被告太平地政所同年月21日平地一字第10900067
      74號函稱被告已駁回參加人陳劉敏之土地買賣登記申請。
      惟就他共有人梁麗玲有無收受優先承買通知一事，參加人
      陳劉敏於21日提交的補正資料中已包含梁麗玲已接獲優先
      承買通知的法院證明文件，是參加人陳劉敏既於期限內補
      正資料，程序自屬合法。而原告所提出之109年9月21日函
      ，查此函僅係被告太平地政所回復原告有關其所提出之異
      議處理情況，縱被告太平地政所曾於該函中表示欲將參加
      人陳劉敏申請駁回，然於被告太平地政所實際發函駁回參
      加人陳劉敏之申請前，對於參加人陳劉敏自不生有拘束力
      。且查被告太平地政所補正通知書中明確記載依法命參加
      人陳劉敏於文到15日內補正資料，則至109年9月21日止，
      法定15日期限根本尚未到期，縱使參加人陳劉敏補正文件
      不完備，被告太平地政所依法亦應待參加人陳劉敏逾期仍
      未補正時方可駁回參加人陳劉敏申請，是以109年9月21日
      函記載內容本身即與法有違，原告自不得援引作為主張被
      告太平地政所容許參加人陳劉敏繼續補正違法之事由。
    3.原告又主張被告太平地政所已於109年9月18日作成平駁字
      第51號駁回通知書，則參加人陳劉敏之申請即遭駁回，豈
      可另以109年9月22日簽再撤銷駁回申請之決定。然按行政
      程序法第110條規定，書面行政處分應自送達處分相對人
      時起，始對於相對人產生規制之效力。今被告太平地政所
      已陳明，該駁回申請書雖係於9月18日作成，然適逢當天
      為週五，該函並未在當日寄出，至隔週一即9月21日被告
      太平地政所郵寄時段前，參加人陳劉敏即到所補正資料。
      則駁回通知書既未寄出，縱使被告太平地政所內部已作成
      ，然其既未寄出通知參加人陳劉敏，對參加人陳劉敏自不
      發生效力，原告以此稱被告已將參加人陳劉敏申請駁回，
      於法自屬無據。且因駁回通知書僅存在於機關內部，尚未
      通知參加人陳劉敏而發生行政處分之外部效力，故實際上
      被告太平地政所109年9月22日簽並非屬行政程序法第117
      條所規定之行政機關撤銷違法處分，而應屬行政機關內部
      課室間之簽呈，故從參加人陳劉敏角度而言，無論是9月
      18日之駁回通知書或9月22日簽，因皆未曾對參加人陳劉
      敏發生行政處分外部效力，參加人陳劉敏9月4日所提出之
      土地買賣登記申請，於當時仍處於「補正」之狀態。
    4.原告吳錦洲因不服參加人陳劉敏依據土地法第34條之1第1
      項規定將系爭土地出賣予參加人謙里開發公司，於109年8
      月25日向臺中地方法院以謙里開發公司為被告就系爭土地
      提起確認買賣關係不存在事件，經該院分案案號為109年
      度訴字第3088號民事案件，因原告吳錦洲起訴時未繳納裁
      判費，經臺中地方法院以109年9月1日109年度補字第1855
      號民事裁定命其補繳裁判費，然原告吳錦洲以訴訟標的需
      重新計算為由，於109年9月4日撤回該案起訴。謙里開發
      公司於事後經臺中地方法院通知原告已經撤回該案訴訟，
      遂將此事告知參加人陳劉敏之代理人，再由代理人將此一
      資訊告知被告太平地政所，事後並將臺中地方法院函知原
      告吳錦洲撤回起訴之公文提交予被告太平地政所，依法自
      無不妥。原告雖爭執參加人陳劉敏於109年9月21日僅係口
      頭告知，臺中地方法院撤回起訴通知函係109年9月24日才
      方寄送，程序上顯有瑕疵等語，然誠如前述，被告太平地
      政所補正通知書已給予參加人陳劉敏15日之補正期間，相
      關資料於期限內補正完全皆屬合法補正，何況補正通知書
      所列補正事項根本未列有原告吳錦洲對參加人陳劉敏提起
      確認買賣關係不存在民事案件一事。參加人陳劉敏係因被
      告太平地政所於21日告知此事後，方才向其告知原告吳錦
      洲撤回起訴一事，是原告爭執此事實際上與參加人陳劉敏
      「補正」顯無關聯。又縱使被告太平地政所似不應僅憑參
      加人陳劉敏口頭告知即做109年9月22日簽撤銷駁回通知書
      ，然參加人陳劉敏已於事後補正資料，則按行政程序法第
      114條第1項之意旨，舉重以明輕，應認該處分合法性已因
      是否提出書面資料而獲得補正。
    5.又查原告吳錦洲於109年9月4日撤回上開民事案件同時，
      同日再對系爭土地及建物以相同事由提起訴訟，原告據此
      主張其9月11日提起異議所指之民事爭議係指此案，而非
      上開案件，參加人陳劉敏9月21日張冠李戴告知被告太平
      地政所錯誤資訊等語。然查，原告吳錦洲於前後二民事案
      件皆係以確認買賣關係不存在事件為由針對系爭土地及建
      物提起訴訟，且觀諸原告吳錦洲寄發的9月11日存證信函
      ，根本未見原告提及其就系爭土地曾經重複起訴，參加人
      陳劉敏自不可能於收受該存證信函時即知悉民事案件訴訟
      之完整情況。對於參加人陳劉敏而言，僅知在9月上旬曾
      收到兩份臺中地方法院命原告吳錦洲就其所提起確認買賣
      關係不存在事件繳納裁判費之補繳裁定，並經臺中地方法
      院書記官告知原告將訴訟撤回，依通常之情理，一般人怎
      可能知悉原告吳錦洲起訴前案後不日便將其撤回，復於同
      一日以同一事由再起訴後案，此無非係原告吳錦洲自身將
      案件複雜化，並因訴訟策略考量刻意不適時告知參加人陳
      劉敏，於資訊有限之情形下，參加人陳劉敏自僅得將所知
      的有限資訊告知被告太平地政所，縱參加人陳劉敏向被告
      太平地政所告知之案號與原告存證信函所稱之案號有所不
      同，亦係因原告自身將此事複雜化所致，且參加人陳劉敏
      稱原告將前案撤回亦為不爭之事實，自難謂參加人陳劉敏
      有張冠李戴誤導被告太平地政所之情事。
    6.原告雖於109年9月11日存證信函中主張參加人陳劉敏將系
      爭土地及建物過戶不適用土地法第34條之1第1項之規定等
      語。然就系爭建物過戶應否適用土地法上開條文一事，被
      告太平地政所基於行政程序法第36條行職權調查之責，並
      依據上開內政部函示內容，以109年9月26日平地二字第10
      90007067號函向主管機關臺中市政府都市發展局住宅發展
      工程處函詢，經住宅發展工程處以109年10月13日函回復
      確認597建號建物並非區分所有建物。且被告太平地政所
      另參照最高法院99年度台上字第1150號民事判決意旨，認
      定系爭建物攤位間既無明確之界線，且為辦理區分所有權
      之單獨所有權登記，故性質上僅係具有共有關係之一般建
      物，共有人間僅係具有分管關係。
    7.再原告吳錦洲曾就臺中地方法院109年度訴字第3248號案
      ，依據民事訴訟法第254條第5項規定向該院聲請訴訟繫屬
      登記，經臺中地方法院於109年10月8日以109年度訴聲字
      第27號民事裁定駁回，裁定理由認為：「訴訟繫屬事實之
      登記者，其請求之訴訟標的須以『物權關係』為限，如原
      告起訴請求之原因事實非基於『物權關係』為之，法院自
      無從許可為訴訟繫屬事實之登記。……聲請人……請求確
      認相對人間就系爭不動產之買賣關係不存在，其訴訟標的
      顯非「基於物權關係」為主張，核與民事訴訟法第254條
      第5項規定之要件不符。」參酌最高行政法院102年度裁字
      第182號等行政裁定，土地登記條例第57條第1項第3款所
      稱之「爭執」應以與申請登記之法律關係有關者為限。原
      告吳錦洲於本件所主張構成「爭執」之法律關係（即確認
      買賣關係不存在），經臺中地方法院認定並非基於物權關
      係，而屬債權關係，該法律關係既為債權關係，自與參加
      人陳劉敏申請之所有權買賣移轉登記此一基於物權關係而
      為之登記無關，被告太平地政所不依原告吳錦洲異議主張
      駁回參加人陳劉敏之登記申請，自屬有據。
    8.是被告太平地政所就原告吳錦洲提出之異議內容，依據行
      政程序法第36條進行職權調查及函詢建築主管機關，並斟
      酌原告吳錦洲之陳述與調查事實及證據之結果，依行政程
      序法第43條規定之論理及經驗法則判斷，仍無法對於原告
      吳錦洲所主張之原因事實之合法性產生最低程度之懷疑，
      故被告太平地政所依土地法及土地法第34條之1執行要點
      等相關法規審查，認參加人陳劉敏申請符合規定，作成准
      予系爭買賣登記，依法自屬有據。原告吳錦洲雖主張其與
      參加人陳劉敏間對私權有所爭執，然本件申請登記之法律
      關係為買賣，自與原告吳錦洲所主張區分所有物之私權爭
      執無涉，原告吳錦洲僅有請求以同樣條件訂立買賣契約之
      優先購買權，尚不得主張該買賣契約為無效，是按最高行
      政法院91年度判字第1405號判決意旨，若認買賣行為具有
      無效原因者，應循民事途徑解決，於取得塗銷登記確定判
      決前，登記機關並無為本件登記申請案駁回之依據。
    9.且查原告吳錦洲起訴之確認買賣契約不存在案，經臺中地
      方法院於109年12月31日作成109年度訴字第3248號民事判
      決將原告之訴駁回。該判決理由認：「系爭不動產並未經
      區分所有登記，自無從將系爭不動產認定為區分所有建物
      。」是以，原告吳錦洲對於參加人陳劉敏申請案所提出之
      異議主張，業經民事法院認定無理由，自無再依土地登記
      規則第57條第1項第3款為由，請求被告駁回參加人陳劉敏
      登記申請之理。
   10.參加人陳劉敏先於109年9月4日向被告太平地政所提出買
      賣登記申請，而原告後於同年月9日方才就同一標的向被
      告中山地政所提出信託登記申請。雖參加人陳劉敏因有文
      件欠約而經被告太平地政所發函命限期補正，然參加人陳
      劉敏亦於補正期限內完成補正，被告太平地政所最終於10
      9年10月19日作成核准參加人陳劉敏之土地買賣登記，則
      因系爭土地及建物已經移轉予謙里開發公司，原告後號數
      之系爭信託登記案，自因原告吳錦洲已非所有權人而無從
      辦理信託登記，被告中山地政所因此將其申請駁回，自屬
      有據。
  ㈡聲明：駁回原告之訴。
六、本件爭議關鍵即為：
  ㈠被告太平地政所109年9月18日駁回系爭買賣登記案之處分是
    否經送達發生效力？
  ㈡被告太平地政所准予系爭買賣登記案，有無違反土地登記規
    則第57條第1項第3款規定？
  ㈢被告中山地政所駁回原告系爭信託登記案，是否於法有據？
七、本院的判斷：
  ㈠按土地法第34條之1規定：「（第1項）共有土地或建築改良
    物，其處分、變更及設定地上權、農育權、不動產役權或典
    權，應以共有人過半數及其應有部分合計過半數之同意行之
    。但其應有部分合計逾3分之2者，其人數不予計算。（第2
    項）共有人依前項規定為處分、變更或設定負擔時，應事先
    以書面通知他共有人；其不能以書面通知者，應公告之。（
    第3項）第1項共有人，對於他共有人應得之對價或補償，負
    連帶清償責任。於為權利變更登記時，並應提出他共有人已
    為受領或為其提存之證明。其因而取得不動產物權者，應代
    他共有人申請登記。（第4項）共有人出賣其應有部分時，
    他共有人得以同一價格共同或單獨優先承購。（第5項）前4
    項規定，於公同共有準用之。……」土地登記規則第57條規
    定：「（第1項）有下列各款情形之一者，登記機關應以書
    面敘明理由及法令依據，駁回登記之申請：一、不屬受理登
    記機關管轄。二、依法不應登記。三、登記之權利人、義務
    人或其與申請登記之法律關係有關之權利關係人間有爭執。
    四、逾期未補正或未照補正事項完全補正。（第2項）申請
    人不服前項之駁回者，得依訴願法規定提起訴願。（第3項
    ）依第1項第3款駁回者，申請人並得訴請司法機關裁判或以
    訴訟外紛爭解決機制處理。」第61條規定：「（第1項）登
    記，應依各類案件分別訂定處理期限，並依收件號數之次序
    或處理期限為之。其為分組辦理者亦同。除法令另有規定外
    ，同一宗土地之權利登記，其收件號數在後之土地，不得提
    前登記。（第2項）登記程序開始後，除法律或本規則另有
    規定外，不得停止登記之進行。」
  ㈡又內政部訂頒之土地法第34條之1執行要點第1點規定：「依
    土地法第34條之1（以下簡稱本法條）規定，部分共有人就
    共有土地或建築改良物（以下簡稱建物）為處分、變更及設
    定地上權、農育權、不動產役權或典權，應就共有物之全部
    為之。」第7點規定：「本法條第2項所定事先、書面通知及
    公告，其方式及內容，依下列規定：（一）部分共有人依本
    法條規定為處分、變更或設定負擔行為之前，應先行通知他
    共有人。……」第8點規定：「依本法條規定處分、變更或
    設定負擔，於申請權利變更登記時，應依下列規定辦理：（
    一）本法條第1項共有人會同權利人申請權利變更登記時，
    登記申請書及契約書內，應列明全體共有人及其繼承人，並
    檢附已為通知或公告之文件，於登記申請書適當欄記明依土
    地法第34條之1第1項至第3項規定辦理，如有不實，義務人
    願負法律責任；登記機關無須審查其通知或公告之內容。…
    …（二）涉及對價或補償者，應提出他共有人已領受對價或
    補償之證明或已依法提存之證明文件，並於登記申請書適當
    欄記明受領之對價或補償數額如有錯誤，由義務人自行負責
    ；……對價或補償之多寡，非登記機關之審查範圍。……」
    第9點規定：「依本法條第3項規定辦理提存之方式如下：（
    一）提存人應為本法條第1項之共有人，並得由其中1人或數
    人辦理提存。……」經核上開規定係中央地政主管機關內政
    部為執行土地法第34條之1規定，基於職權所發布之行政規
    則，作為所屬公務人員執行職務之依據，核與土地法第34條
    之1及土地登記規則相關規定並未牴觸，本院自得參酌。
  ㈢經查，本件參加人陳劉敏及謙里開發公司，依土地法第34條
    之1規定，於109年9月4日以買賣為原因向被告太平地政所申
    辦系爭土地及建物之所有權移轉登記，並依土地法第34條之
    1執行要點規定，於申請書備註欄載明「本案土地確無出租
    ，如有不實，出賣人願負法律責任」「依土地法第34條之1
    第1項、第2項、第3項規定辦理，如有不實，義務人願負法
    律責任」「優先購買權人確已放棄其優先購買權，如有不實
    ，出賣人願負法律責任」「受領人之對價或補償數額如有錯
    誤，由義務人自行負責」「義務人確依有關法令規定完成處
    分程序」等語，此有土地登記申請書、土地買賣所有權移轉
    契約書、建築物改良物所有權買賣移轉契約書附卷可稽（本
    院卷一第309頁至320頁）。案經被告太平地政所通知參加人
    補正申請文件，而本件參加人陳劉敏對系爭土地及建物之持
    分各為564805/600000、429845/600000，應有部分占比分別
    為94.13%、71.64%，其應有部分合計均已逾3分之2，依土地
    法第34條之1第1項但書規定，自得就共有之系爭土地及建物
    全部予以處分，且參加人已依法通知其他共有人、提存買賣
    價金，本件申請符合土地法第34條之1及土地法第34條之1執
    行要點第7點、第8點、第9點等規定，被告太平地政所乃於1
    09年10月19日完成系爭土地及建物之所有權移轉登記，並將
    登記結果以109年11月16日函通知未會同申請登記之原告吳
    錦洲，經核於法尚無違誤。
  ㈣原告雖稱其就本件買賣之法律關係有爭執，已向民事法院提
    起確認買賣關係不存在之訴，被告太平地政所應依土地登記
    規則第57條第1項第3款規定，駁回系爭買賣登記案等語。然
    按土地登記規則第57條第1項第3款明定：「登記之權利人、
　　義務人或其與申請登記之法律關係有關之權利關係人間有爭
　　執者，登記機關應以書面敘明理由及法令依據，駁回登記之
　　申請」。上述規定，雖然規定登記機關於「申請登記之法律
　　關係」存有私權爭議時，即應駁回登記申請，但登記機關仍
    須「以書面敘明理由及法令依據」，始得為之。顯見並非任
    何私權爭議，均應一律駁回登記申請，而係由登記機關審核
    其爭議理由及法令依據，按具體個案情節認定。從而，倘若
    申請人之申請登記文件齊備，而反對登記者提出之理由欠缺
    「法令依據」者，登記機關即應繼續完成不動產登記。最高
    行政法院106年度判字第320號判決意旨即認：「但如果申請
    登記者提出、有關登記原因之證明文件完備齊全，而提出私
　　法爭議者，對民事爭議內容沒有清楚明確之陳述存在之事實
　　，使土地登記機關對原因事實之合法性形成最低度之合理懷
　　疑，是否仍需一體適用土地登記規則第57條第1項第3款規定
　　，還是要給土地登記機關一定程度之判斷餘地，則不無爭議
　　，此需視個案情節，個別決定之，並無通案之標準。」等語
　　，亦採相同標準，可資參照。
  ㈤本件原告向民事法院提起確認買賣關係不存在訴訟，係主張
    系爭建物有獨立出入門戶，在構造上及使用上均具備獨立性
    ，且其係向他人購買取得系爭建物中之攤位，系爭建物性質
    上為區分所有建物，應無土地法第34條之1規定適用等語（
    本院卷一第458頁）。是原告於該訴訟中主要爭執者為「系
    爭建物是否為區分所有建物？」然經被告太平地政所調閱系
    爭建物登記資料，查明系爭建物係於68年4月4日由起造人陳
    維國辦理建物所有權第一次登記，登記主要用途為「店舖」
    ，且建物測量成果圖所繪之「店舖」並未標有明確界線（本
    院卷一第419頁、第420頁），又系爭建物於申辦所有權第一
    次登記時，不論是系爭建物中之「店鋪」或「攤位」，均未
    經區分所有登記，該建物是後續才移轉持分予數人成為共有
    。嗣被告太平地政所復以109年9月26日平地二字第10900070
    67號函詢臺中市政府都市發展局，經該局所屬臺中市政府住
    宅發展工程處以109年10月13日函及同年11月4日中市都住寓
    字第1090027409號函復被告太平地政所，略以：「……旨揭
    建號內攤位部分，依上開地政機關說明及所附保存登記圖說
    顯示，尚非為一個區分所有建物……」（本院卷一第369頁
    至第370頁）及「……單一（或部分）攤位尚非為一個區分
    所有建物……」（本院卷一第429頁至第430頁）。是以，被
    告太平地政所就原告所爭執之系爭建物是否為區分所有一節
    ，經調閱相關登記資料及建物測量成果圖，並函詢建築主管
    機關後，認定原告所爭執之內容，欠缺「法令依據」，不足
    使被告太平地政所對原因事實之合法性形成最低度之合理懷
    疑，爰認系爭買賣登記案，並無土地登記規則第57條第1項
    第3款所定應駁回登記申請之情形，進而准予本件買賣登記
    ，於法並無違誤。又被告太平地政所係綜合上開調查所得事
    實及證據之結果，據以認定，已盡職權調查能事，對原告有
    利及不利之事項一律注意，並無原告所指違反行政程序法第
    36條、第43條之正當法律程序等情。
  ㈥至原告另稱被告太平地政所已以109年9月18日平駁字第51號
    土地登記案件駁回通知書，駁回系爭買賣登記案等語。然依
    行政程序法第96條規定：「行政處分以書面為之者，應記載
    下列事項︰……二、主旨、事實、理由及其法令依據。……
    」及同法第110條第1項規定：「書面之行政處分自送達相對
    人及已知之利害關係人起；書面以外之行政處分自以其他適
    當方法通知或使其知悉時起，依送達、通知或使知悉之內容
    對其發生效力。」。被告太平地政所雖於109年9月18日作成
    平駁字第51號駁回通知書，惟該通知書從未送達系爭買賣登
    記案之申請人即參加人陳劉敏與謙里開發公司，原告雖然主
    張已有送達，然未舉出任何具體事證，自難採信。故依行政
    程序法第110條第1項規定，該駁回通知書不生效力。被告太
    平地政所嗣於109年9月22日以內部簽呈撤銷該駁回處分，續
    行辦理本件買賣登記，自無違誤。原告雖主張就109年9月18
    日駁回處分，業經被告太平地政所登載於線上查詢系統，供
    大眾查詢而對外發生效力，且被告太平地政所亦以109年9月
    21日平地一字第1090006774號函通知原告，又參加人之代理
    人高欽明於109年9月21日至地政事務所辦理補正事項時，經
    被告太平地政所通知，亦已知悉駁回之事實，該駁回處分已
    對外發生效力等語。然查，109年9月18日駁回處分是以書面
    作成，依前述行政程序法第96條規定，必須附具「事實、理
    由及其法令依據」。而行政機關之線上查詢系統，僅是行政
    機關供人民查詢申辦進度之便民措施，並非行政處分之送達
    方法。倘依原告之主張，登記機關之線上查詢系統既無明確
    時間紀錄，亦難辨識瀏覽者之身分，則又如何判斷行政處分
    之送達時間？又登記機關提供之線上查詢系統，僅有案件申
    辦結果之資訊，並無相關行政處分之理由，自與行政程序法
    第96條所定之形式要件不符。原告另主張被告太平地政所已
    於109年9月21日先以口頭告知參加人之代理人高欽明，有關
    本件登記申請已遭駁回等情，縱令屬實，然其效果亦與前述
    線上查詢系統相同，僅有口頭告知申辦結果，亦欠「事實、
    理由及其法令依據」之形式要件，自非合法送達之方法。而
    被告太平地政所雖以109年9月21日函通知原告吳錦洲，惟原
    告吳錦洲並非系爭買賣登記案之申請人，自不能以其收受送
    達，遽認對申請人（即參加人）發生送達效力。是原告上開
    主張，顯屬無據。
  ㈦再查，參加人陳劉敏及謙里開發公司係於109年9月4日以買
    賣為登記原因，向被告太平地政所申辦系爭土地及建物之所
    有權移轉登記，收件字號為平普登字第069450號（本院卷一
    第309頁）；原告吳錦洲及黃銘煌則於109年9月9日向被告中
    山地政所申辦系爭土地及建物之信託登記，收件字號為山平
    登字第011620號（本院卷一第483頁）。是依土地登記規則
    第61條第1項規定，登記應依收件號數之次序為之，同一宗
    土地之權利登記，其收件號數在後之土地，不得提前登記，
    而本件買賣登記案收件號數在前，信託登記案收件號數在後
    ，被告自應依收件號數次序先後辦理。而本件買賣登記案經
    被告太平地政所審查，認符合土地法第34條之1及土地法第
    34條之1執行要點各項規定，准予辦理登記，並於109年10月
    19日完成所有權移轉登記，將系爭土地及建物均移轉登記予
    參加人謙里開發公司所有。從而，被告中山地政所審認原告
    吳錦洲已非系爭土地及建物之所有權人，無法就系爭土地及
    建物辦理信託登記予原告黃銘煌，而依土地登記規則第57條
    第1項第2款規定，以109年10月21日駁回處分駁回原告申請
    ，核屬有據。
  ㈧綜上所述，本件原告主張均不可採，被告太平地政所准予買
    賣登記及被告中山地政所駁回原告申請，均無違誤，訴願決
    定一、二予以維持，亦無不合。原告起訴請求撤銷訴願決定
    一、二及109年10月19日登記處分、109年10月21日駁回處分
    ，並請求被告應作成准予信託登記之行政處分，均無理由，
    應予駁回。又本件判決基礎已經明確，兩造其餘的攻擊防禦
    方法及訴訟資料經本院斟酌後，核與判決結果不生影響，無
    一一論述的必要，併此敘明。
八、結論：原告之訴為無理由，應予駁回。
中　　華　　民　　國　　110　 年　　11　  月　　30 　 日
                臺中高等行政法院第三庭
                          審判長法  官　陳  文  燦
                                法  官  楊  嵎  琇
                                法  官  張  升  星
以上正本證明與原本無異。
如不服本判決，應於送達後20日內，向本院提出上訴狀，其未表
明上訴理由者，應於提出上訴後20日內向本院補提理由書（均須
按他造人數附繕本）；如於本判決宣示或公告後送達前提起上訴
者，應於判決送達後20日內補提上訴理由書（須附繕本）。未表
明上訴理由者，逕以裁定駁回。
上訴時應委任律師為訴訟代理人，並提出委任書，但符合下列情
形者，得例外不委任律師為訴訟代理人：
┌─────────┬────────────────┐
│得不委任律師為訴訟│         所  需  要  件         │
│代理人之情形      │                                │
├─────────┼────────────────┤
│（一）符合右列情形│1.上訴人或其法定代理人具備律師資│
│　　　之一者，得不│  格或為教育部審定合格之大學或獨│
│　　　委任律師為訴│  立學院公法學教授、副教授者。  │
│　　　訟代理人　  │2.稅務行政事件，上訴人或其法定代│
│                  │  理人具備會計師資格者。        │
│                  │3.專利行政事件，上訴人或其法定代│
│                  │  理人具備專利師資格或依法得為專│
│                  │  利代理人者。                  │
├─────────┼────────────────┤
│（二）非律師具有右│1.上訴人之配偶、三親等內之血親、│
│      列情形之一，│  二親等內之姻親具備律師資格者。│
│      經最高行政法│2.稅務行政事件，具備會計師資格者│
│      院認為適當者│  。                            │
│      ，亦得為上訴│3.專利行政事件，具備專利師資格或│
│      審訴訟代理人│  依法得為專利代理人者。        │
│                  │4.上訴人為公法人、中央或地方機關│
│                  │  、公法上之非法人團體時，其所屬│
│                  │  專任人員辦理法制、法務、訴願業│
│                  │  務或與訴訟事件相關業務者。    │
├─────────┴────────────────┤
│是否符合（一）、（二）之情形，而得為強制律師代理之例│
│外，上訴人應於提起上訴或委任時釋明之，並提出（二）所│
│示關係之釋明文書影本及委任書。                      │
└──────────────────────────┘
中　　華　　民　　國　　110　 年　 11　　 月　　30　　日
　　　　　　　　　　　　　　　  書記官　凌  雲  霄